【裁判字號】    94,交訴,132
【裁判日期】    950620
【裁判案由】    過失致死
【裁判全文】
臺灣臺南地方法院刑事判決             94年度交訴字第132號
公  訴  人  臺灣臺南地方法院檢察署檢察官
被      告  甲○○
選任辯護人  陳昆和律師
            黃瑩律師
上列被告因過失致死案件，經檢察官提起公訴（94年度偵字第
6744號），本院判決如下：
    主  文
甲○○因過失致人於死，處有期徒刑伍月，如易科罰金，以參佰
元折算壹日。緩刑貳年。
    事  實
一、甲○○考領有小型車普通駕駛執照，其於民國94年2月23日
    上午7時許，駕駛牌照號碼VE-1972號自小貨車，沿臺南縣左
    鎮鄉臺20線玉南公路內側快車道由西向東行駛，途經該路
    25.2公里湖底橋交岔路口欲向北左轉時，本應注意汽車行駛
    時，駕駛人應注意車前狀況，並隨時採取必要之安全措施，
    以避免危險之發生，且依當時情形天候晴、日間自然光線、
    柏油路面乾燥、無缺陷、無障礙物，視距良好，客觀上並無
    不能注意之情事，詎其竟疏於注意對向有無來車即貿然左轉
    ，適有洪維士駕駛牌照號碼K32-477號重機車，在對向沿玉
    南公路外側車道，由東向西行駛，亦疏於注意車前狀況（未
    注意甲○○駕駛VE-1972號自小貨車正要左轉），即貿然直
    行，甲○○駕駛之VE-1972號自小貨車頭遂與洪維士駕駛之
    K32-477號重機車左側相碰撞，洪維士因而人、車倒地，受
    有頭胸腹撞傷、低血容積休克之傷害，甲○○亦受有下腹部
    挫傷之傷害。車禍肇事後，恰有第三人丁○○駕車經過（未
    目睹車禍發生之情形），遂打電話報警（未報明肇事人為何
    人）並叫救護車將洪維士送醫，惟洪維士仍於94年2月23日
    上午9時35分許，因傷重而不治死亡。甲○○於車禍肇事後
    留在現場，並於未被有偵查權之公務員或機關發覺前，向前
    來處理之警察自首坦承犯行，進而接受裁判。
二、案經臺南縣警察局新化分局報請臺灣臺南地方法院檢察署檢
    察官相驗及洪維士之父乙○○訴由臺南縣警察局新化分局報
    請臺灣臺南地方法院檢察署檢察官偵查起訴。
    理  由
一、訊據被告甲○○固不否認有在上開時、地駕駛VE-1972號自
    小貨車與洪維士駕駛之K32-477號重機車相碰撞，以致洪維
    士受有頭胸腹撞傷、低血容積休克之傷害，經送醫後不治死
    亡，惟矢口否認其有過失，辯稱：是被害人洪維士闖紅燈，
    我沒有過失云云。
二、經查：
(1)、被害人洪維士因本件車禍受傷不治死亡之事實，有道路交通
    事故現場圖、道路交通事故調查報告表（一）、（二）各1
    份、行政院衛生署臺南醫院新化分院診斷證明書2紙、現場
    照片18張及臺灣臺南地方法院檢察署檢察官督同檢驗員相驗
    之相驗筆錄、相驗屍體證明書、驗斷書附卷可稽。
(2)、又查肇事地點之交岔路口之燈光號誌：由西向東方向：綠燈
    箭頭直行─綠燈箭頭直行及左轉─紅燈。由東向西方向：綠
    燈直行─紅燈及右轉箭頭綠燈─紅燈。東向西方向之紅燈秒
    數比西向東方向多15秒（多對向綠燈箭頭左轉秒數），有臺
    南縣警察局新化分局94年12月19日南縣化警四字第09400146
    47號函及本院受命法官95年2月22日勘驗現場之筆錄、現場
    圖各1份及現場照片11張附卷可稽。因被害人洪維士已死亡
    ，又無其他第三人目睹車禍發生情形，被告甲○○是否真有
    如其於95年2月22日勘驗現場時所言其係於「綠燈箭頭直行
    及左轉」之燈號亮時才左轉，以及被害人洪維士是否有闖紅
    燈，縱使事後有上開燈號變化之資料，惟因有多種組合之可
    能，尚難認被告所言屬實，而將不利益之結果歸於被害人，
    但亦不能因此而將違反燈號之不利益歸於被告。質言之，當
    時之燈號如何，已無法判斷，因此無從以燈號為何人路權優
    先之判斷基準。
(3)、縱然肇事當時雙方之燈號如何已無法判斷，惟按汽（機）車
    行駛時，駕駛人應注意車前狀況，並隨時採取必要安全措施
    ，道路交通安全規則第94條第3項定有明文，此一規定乃為
    駕駛人所應共同遵守，並不因燈號如何或其為轉彎車或直行
    車而有所不同，蓋燈號或其為轉彎車或直行車僅是判斷路權
    孰為優先之依據，至於駕駛人對於車前狀況如何則仍有注意
    之義務，非謂有優先權即可不注意車前狀況。是被告甲○○
    及被害人洪維士自應分別注意遵守上開規定，且依當時情形
    天候晴、日間自然光線、柏油路面乾燥、無缺陷、無障礙物
    ，視距良好，有上開道路交通事故調查報告表及現場照片可
    稽，客觀上並無不能注意之情事。詎被告甲○○及被害人洪
    維士竟均疏於注意車前狀況，一為貿然左轉，一為貿然直行
    ，以致發生本件車禍，被害人並因此而受有頭胸腹撞傷、低
    血容積休克之傷害，經送醫後不治死亡，被告及被害人就本
    件車禍之發生均有過失，應無疑義，其二人之過失並同為肇
    事之原因，被告辯稱其沒有過失云云，自不足採信。又本件
    車禍之肇事責任經檢察官送請臺灣省臺南區車輛行車事故鑑
    定委員會鑑定結果，認為「甲○○駕駛小貨車，行經設有行
    車管制號誌肇事岔路口，轉彎車未讓直行車先行，為肇事主
    因；洪維士駕駛重機車，行經設有行車管制號誌肇事岔路口
    ，未注意車前狀況，為肇事次因」，有該會94年5月4日臺南
    區940333號鑑定意見書在卷可參。惟查該會在未能判明何者
    未遵守燈光號誌之情形下，竟將設有號誌之交岔路口當做無
    號誌之交岔路口，而逕自引用道路交通安全規則第102條第1
    項第6款前段規定：「車輛行至無號誌之交岔路口，轉彎車
    應暫停讓直行車先行」，並將此不利益之結果歸於被告，自
    有未合而不足採。是本件車禍之肇事責任，應以本院上開之
    認定為準。又被害人洪維士係因本件車禍死亡，亦經臺灣臺
    南地方法院檢察署檢察官督同檢驗員相驗明確，有上開相驗
    筆錄、相驗屍體證明書、驗斷書附卷可稽。被害人之死亡與
    被告前開過失行為間，顯有相當因果關係。事證明確，被告
    之過失犯行洵堪認定。
三、核被告甲○○所為，係犯刑法第276條第1項之過失致死罪。
    被告於肇事犯罪後，未被有偵查權之公務員或機關發覺前，
    向警自首坦承犯行，進而接受裁判，有警詢筆錄可稽，應依
    刑法第62條前段規定減輕其刑。審酌被告之品行（無前科）
    、智識程度（未受學校教育）、生活狀況（普通）、因過失
    而造成本件車禍且被害人亦與有過失、被告於事後坦承犯行
    、態度良好並已與被害人之家屬成立民事和解，有和解筆錄
    可稽等一切情狀，爰量處如主文所示之刑，並諭知易科罰金
    之折算標準，以示懲儆。又被告前未曾受有期徒刑以上刑之
    宣告，有臺灣臺南地方法院檢察署刑案資料查註紀錄表及臺
    灣高等法院被告前案紀錄表在卷可憑，其經此教訓後，應知
    所警惕，信無再犯之虞，本院因認所宣告之刑以暫不執行為
    適當，併諭知緩刑2年，以勵自新。
據上論斷，應依刑事訴訟法第299條第1項前段，刑法第276條第1
項、第62條前段、第74條第1款，罰金罰鍰提高標準條例第1條前
段、第2條，判決如主文。
本案經檢察官丙○○到庭執行職務
中    華    民    國    95    年    6    月    20     日
               刑事第七庭審判長法  官  林英志
                               法  官  彭喜有
                               法  官  林勝利
以上正本證明與原本無異。
如不服本判決，應於判決送達後10日內，向本院提出上訴狀。
                               書記官  陳金堂
中    華    民    國    95    年    6    月    20     日
附錄本案論罪科刑法條全文：
中華民國刑法第276條
因過失致人於死者，處2年以下有期徒刑、拘役或2千元以下罰金
。
從事業務之人，因業務上之過失犯前項之罪者，處5年以下有期
徒刑或拘役，得併科3千元以下罰金。


司法院資訊處製作；財團法人民間司法改革基金會備份。
